臺灣高等法院民事裁定　　　　　　　　 100年度再易字第84號
再審原告　王秀琴
再審被告　陳慧真
上列當事人間所有權移轉登記事件，再審原告對於中華民國100
年8月10日本院100年度上易字第312號確定判決，提起再審之訴
，本院裁定如下：
    主  文
再審之訴駁回。
再審訴訟費用由再審原告負擔。
    理  由
一、按提起再審之訴，應依民事訴訟法第501條第1項第4款表明
    再審理由，及關於再審理由並遵守不變期間之證據，此為必
    須具備之程式，若再審訴狀未表明關於再審理由之證據，其
    再審之訴為不合法，無庸命其補正，逕以裁定駁回之。又所
    謂表明再審理由，必須指明確定判決有如何合於法定再審事
    由之具體情事始為相當，倘僅泛言有何條款之再審事由，而
    無具體情事者，仍難謂已合法表明再審事由。既未合法表明
    再審事由，即為無再審之事由，性質上無庸命其補正（最高
    法院61年度台再字第137號判例意旨參照）。
二、再審意旨略以：再審被告購買伊先前向訴外人呂良能買受而
    尚未辦理過戶之門牌號碼新北市○○區○○街2巷3之1號2樓
    房地（下稱系爭房地），惟伊與呂良能已特別約定系爭房地
    買賣須符合自用住宅土地增值稅率，否則將無條件解約等情
    ，訴外人即代書黃國霖除在場見聞外，伊也清楚告知黃國霖
    此事，黃國霖本於職責應向再審被告轉達上情。且依兩造買
    賣契約第14條第5項既載明再審被告知悉系爭房地刻辦理過
    戶登記至伊名下，將簽約款新台幣（下同）30萬元交由黃國
    霖保管，待核定稅單及完成對保後，始交付予伊等情，顯係
    黃國霖為保護再審被告所擬定之條款，足證黃國霖業將上情
    告知再審被告，惟黃國霖事後到庭所為迴避及不復記憶等證
    詞，顯有偽證之虞。另黃國霖未提醒伊與呂良能買賣系爭房
    地，恐無法適用自用住宅土地增值稅之稅率，竟誘導伊與呂
    良能簽署無租賃申明書，以該違法行為矇騙稅捐機關，可傳
    訊呂良能證明租賃事實之存在。是未件係因黃國霖未告知再
    審被告關於伊與呂良能買賣系爭房地恐發生解約情事，則事
    後所衍生伊與再審被告間之本件訴訟糾紛，並非可歸責予伊
    之事由，全係黃國霖非法規劃及承辦有誤所致，爰依民事訴
    訟法第496條第1項第10款、13款、第497條、第498條、第50
    0條、第501條之規定，對本院100年度上易字第312號判決（
    下稱原確定判決）提起再審之訴云云。並聲明：(一)原確定判
    決廢棄。(二)再審被告於第一審之訴駁回。
三、經查，再審原告依民事訴訟法第496條第1項第10款規定，對
    原確定判決提起再審之訴，惟並未表明原確定判決有何證人
    、鑑定人、通譯、當事人或法定代理人經具結後，就為判決
    基礎之證言、鑑定、通譯或有關事項為虛偽陳述，業經宣告
    有罪之判決或處罰鍰之裁定已確定，或有因證據不足以外之
    理由，不能為有罪之確定判決或罰鍰之確定裁定之證據存在
    ，縱再審原告認黃國霖證詞不實，亦與上開再審事由不合。
    另再審原告以證人呂良能主張原確定判決具有同法第496條
    第1項第13款及第497條之再審事由云云，惟上開再審事由係
    指發現物證而言，此觀諸條文「發現未經斟酌之證物」及「
    足影響於判決之重要證物」等文義即明，並不包含人證在內
    ，則再審原告所執上開再審事由，顯於法不合。足見再審原
    告並未依民事訴訟法第501條第1項第4款規定，以訴狀表明
    關於再審理由之證據，則依首揭說明，其再審之訴為不合法
    ，應予駁回。至再審原告聲明笫三項「請求原審法官書記官
    一律迴避」，顯與再審之訴要件不符，併此敘明。
四、據上論結，依民事訴訟法第502條第1項、第95條、第78條，
    裁定如主文。
中    華    民    國   100    年    10    月    12    日
                  民事第十六庭
                        審判長法  官  王聖惠
                              法  官  呂淑玲
                              法  官  傅中樂
正本係照原本作成 。
不得抗告。
中    華    民    國   100    年    10    月    12    日
                              書記官  明祖星